---
title: "solucionario"
author: "Fiorella Palomino"
date: "24/7/2021"
output: html_document
---

```{r setup, include=FALSE}
knitr::opts_chunk$set(echo = TRUE)
```
## PREGUNTA 1: Se tiene una variable x (no necesariamente temperatura) que depende de la elevaci ́on. Se sabe que entrelos 1000 y 3000 metros, esta variable se ve reducido en 2 unidades cada 500 metros. Entre los 3000 y 4000 metros, var ́ıa en 0.5 unidades, y a una altitud mayor, su valor es constante. Cree una funci ́on que permita obtener el valor de esta variable,  ́unicamente con el dato de la elevac*on**.

```{r }
datos <- function(x){
if (x >= 1000 & x <= 3000){
 v <- 85.4 -( 2*(x/500))  

}

if (x >= 3000 & x <= 4000){
v <- 85.4 - (0.5*(x/500))
}
if (x>4000){
v <- 85.4
}
return(v)
}
datos(2500)
```


##**PREGUNTA 2: Resolver el siguiente sistema de ecuaciones**
```{r }
a <- c(3, 2, 1)
b <- c(2, -1, 4)
c <- c(-2, 3, 2)
cbind(a, b, c)
A <- cbind(a, b, c)
m1 <- c(0, 9, -4)
cbind(m1)
B <- cbind(m1)
solve(A,B)
```

##**PREGUNTA 3: A partir del siguiente conjunto de datos, se describen las variables:

uh name → Nombre de cuenca
bh esc → Escenario (observado y modelos clim ́aticos)
bh month → Meses
bh pc → Precipitaci ́on
bh er → Evapotranspiraci ́on Real
bh rh → Rendimiento H ́ıdrico
bh qd → Caudal
Se solicita lo siguiente:**

**Calcular la precipitaci ́on acumulada anual (Valores observados) para la cuenca asignada.
```{r }
setwd("C:/Users/User/Documents/progrmacion_ejercicios")
data01 <- read.csv(file = "mods_clima_uh.csv")
head(data01)
library(tidyverse)
(cuenca <- as_tibble(data01))
(cuenca_coata_obs <- cuenca %>% 
    subset( uh_name == "Cuenca Coata" & bh_esc == "Observado" ) %>% 
    group_by(uh_name) %>% 
    summarize( pp_acumulada = mean(bh_pc)))

(cuenca_coata_ACCESS <- cuenca %>% 
    subset( uh_name == "Cuenca Coata" & bh_esc == "ACCESS 1.0" ) %>% 
    group_by(uh_name) %>% 
    summarize( pp_acumulada = mean(bh_pc)))

(cuenca_coata_MPI <- cuenca %>% 
    subset( uh_name == "Cuenca Coata" & bh_esc == "MPI-ESM-LR" ) %>% 
    group_by(uh_name) %>% 
    summarize( pp_acumulada = mean(bh_pc)))

(cuenca_Coata_HadGEM2 <- cuenca %>% 
    subset( uh_name == "Cuenca Coata" & bh_esc == "HadGEM2-ES" ) %>% 
    group_by(uh_name) %>% 
    summarize( pp_acumulada = mean(bh_pc)))
```

**Graficar con ggplot2, la precipitaci ́on (enero a diciembre) observada y modelos clim ́aticos.
```{r }

prep <- data01$bh_pc[1:12]
mes <- data01$bh_month[1:12]
mes2 <- as.factor(mes)
tabla <- data.frame(mes2, prep)

ggplot(data=tabla, aes(x=mes2, y=prep)) +
  geom_bar(stat = "identity") +
  labs (title = "pp coata",
        x="mes",
        y="pp"
)
```

