---
title: "Grupo4_Tarea1"
author: 
- name: "Chavez Chipana Joel"
- name: "Coba Bautista Kevin"
- name: "Conislla Huamanyalli Rocio"
- name: "Silvestre Jimenez Brenda"
- name: "Tuanama Satalaya Pierina"
date: "10/7/2021"
output: html_document
---
## Parte 3

**15. Manipule los dataframe según se solicite**

Se tiene el conjuntos de datos de precipitación diaria (período 1980 - 2013) de ciertas estaciones meteorológicas (**raingaugeDataset.csv**), donde cada una de estas están asociadas a un código único (**p.e. qc00000208**). Asimismo, se tiene una lista con los nombres, códigos, coordenadas y elevación de cada una de las estaciones (**listRaingauge.csv**).

A cada grupo le corresponde la siguiente estación:

- **Grupo 01**: MALLARES
- **Grupo 02**: TABACONAS
- **Grupo 03**: PUERTO PIZARRO
- **Grupo 04**: MORROPON
- **Grupo 05**: SAN MIGUEL
- **Grupo 06**: CHULUCANAS
- **Grupo 07**: LAMBAYEQUE
- **Grupo 08**: EL LIMON
- **Grupo 09**: EL SALTO
- **Grupo 10**: CHUSIS

```{r}
library(tidyverse)
data2 <- as_tibble(read.csv("raingaugeDataset.csv"))
names(data2)
data3 <- as_tibble(read.csv("listRaingauge.csv"))
names(data3)

est <- dplyr::select(data3, NOM_EST, CODIGO) %>% 
  dplyr::filter(NOM_EST == "MORROPON")
```

De lo descrito anteriormente, se solicita:

a) Determine la cantidad de **missing values** de la serie de tiempo a paso diario.
```{r}
data2 %>% dplyr::mutate(date = as.Date(date, format = "%d/%m/%Y")) %>%
  rename(pp = qc00000235) %>% 
  dplyr::select(date, pp) %>%
  group_by(date) %>% 
  mutate(missVal = sum(is.na(pp)))
```
b) Calcule la serie de tiempo de precipitación **acumulada mensual** (si el # de días con missing values, en un mes, supera el 10%, la precipitación acumulada mensual será considerado como un **`NA`**).
```{r}
ejerc2 <- data2 %>% dplyr::mutate(date = as.Date(date, format = "%d/%m/%Y")) %>% 
  rename(pp = qc00000235) %>%
  dplyr::select(date, pp) %>%
  group_by(date = str_sub(date, 1, 7)) %>% 
  mutate(missVal = sum(is.na(pp)) * 100 / n()) %>%   
  summarize(
    pp = sum(pp , na.rm = T),
    missVal = unique(missVal)
  ) %>% 
  mutate(
    pp = ifelse(missVal >= 10 , NA, pp),
    date = as.Date(sprintf("%1$s-01", date)), #Para agregar el 01 a la fecha
    month= str_sub(date, 6, 7)
  )
```
c) Determine la cantidad de **missing values** de la serie de tiempo a paso mensual.
```{r}
sum(is.na(ejerc2$pp))
max(ejerc2$pp, na.rm = T)
min(ejerc2$pp, na.rm = T)
```
d) Cree una función que calcule, a partir de los datos de preicpitación mensual, la **climatología (Ene-Dic)** para el **período 1980-2010**.
```{r}
ejerc4 <- function(datax){
  rango <- filter(datax, date >= "1980-01-01" & date <="2010-12-31") 
  monthx <- group_by(rango, month)
  mediax <- summarise(monthx, ppmean= mean(pp, na.rm = T))
  return (mediax)
}
ejerc4(ejerc2)
```
e) Poltear (boxplot) la variabilidad de los valores mensuales (Ene-Dic) para el período 1980-2013.
```{r}
ggplot(ejerc2, aes(month, pp, fill=month)) + 
  ggtitle("Variabilidad de los valores mensuales entre 1980-2013")+
  labs(x = "Meses", 
       y = "Precipitación")+
  geom_boxplot()+
  theme_bw() + 
  theme(
    panel.background = element_rect(fill = "lightblue"),
    panel.grid.minor = element_line(linetype = "dotted")
  )+
  scale_x_discrete(
    labels = month.abb,
  )+
  labs(caption = "Interpretación: Se observa que entre los meses de enero y abril hay mayor
       variabilidad de los datos de precipitación siendo el mes de marzo el 
       más resaltante, y los meses de mayo a diciembre tienden mantener valores
       nulos ya que es temporada seca. También se puede observar que durante
       todos los meses se presentan valores atípicos debido a errores de lectura
       o anomalías")

```
