---
title: "Grupo4_Tarea1"
author: 
- name: "Chavez Chipana Joel"
- name: "Coba Bautista Kevin"
- name: "Conislla Huamanyalli Rocio"
- name: "Silvestre Jimenez Brenda"
- name: "Tuanama Satalaya Pierina"
date: "10/7/2021"
output: html_document
---

## Parte 1

**1. Calcula los valores numèricos aproximados de:** 

a) $\frac{0.3 \cdot 0.15}{0.3 \cdot 0.15 + 0.2 \cdot 0.8 + 0.5 \cdot 0.12}$


```{r}
a_1 <- (0.3*0.15)
a <- a_1/(a_1 + (0.2*0.8) + (0.5*0.12))
a
```

b) $\frac{5^6}{6!} e^{-5}$

```{r}
b_1 <- (5^6)
b_2 <- factorial(6)
b_3 <- exp(-5)
b   <- (b_1/b_2)*b_3
b
```

c) $\begin{pmatrix} 20 \\ 7 \end{pmatrix} 0.4^7  0.6^{13}$

```{r}
c <- choose(20,7)*(0.4^7)*(0.6)^13
c
```

**2. Realizar la siguiente suma**

a) $1+2+3+...+1000$

```{r}
sum(1:1000)
```
b) $1+2+4+8+16+...+1024$

```{r}
sum(2^(0:10))
```

**3. El vector  `grupo` representa el grupo al que pertenece una serie de alumnos**

Para desarrollar los siguientes ejercios debemos cargar las variables almacenadas en el siguiente archivo [Rdata](https://goo.gl/uDzU8v)

```{r}
load("datos.RData")
```


a) ¿Cuántos elementos tiene?

```{r}

length(grupo)
```

b) ¿En qué posiciones del vector está la letra "A"?

```{r}
which(grupo == "A")
```

**4. El vector `nota` representa la nota de un examen de los alumnos que están en los grupos del vector `grupo`.**

a) ¿Cuanto suman todas las notas?

```{r}
sum(nota)
```
b) ¿Cual es la media aritmética de todas las notas?

```{r}
mean(nota)
```
c) ¿En qué posiciones están las notas mayores de *7.0*?

```{r}
which(nota > 7)
```
d) Visualiza las notas ordenadas de mayor a menor

```{r}
nota_d <- sort(nota, decreasing = T)
head(nota_d)
```
e) ¿En qué posición está la nota máxima?

```{r}
which(nota == max(nota))
```

**5. A partir de los vectores `grupo` y `nota` definidos.**

```{r message=FALSE, warning=FALSE}
library(tidyverse)
nota_grupo <- data.frame(grupo,nota)
head(nota_grupo)

```

a) Suma las notas de los 10 primeros alumnos del vector

```{r}
a_5 <-sum(nota_grupo$nota[1:10])
a_5
```
b) ¿Cuántos alumnos hay del grupo *C*?

```{r}
b_5 <- subset(nota_grupo, grupo =="C")
count(b_5)
```

c) ¿Cuántos alumnos han aprobado?

```{r}
c_5 <- count(subset(nota_grupo , nota > 5))
c_5
```

d) ¿Cuántos alumnos del grupo *B* han aprobado?

```{r}
d_5 <- subset(nota_grupo, grupo == "B" & nota > 5 )
d_5
count(d_5)
```

e) ¿Qué porcentaje de alumnos del grupo *C* han aprobado?

```{r}
aproC <- subset(nota_grupo, grupo =="C"& nota > 5)
e_5 <- (count(aproC)/count(b_5))*100
e_5
```

f) ¿De qué grupos son la máxima y mínima notas de toda la muestra?

```{r}
max(nota[grupo == "A"])
```

g) Nota media de los alumnos de grupo *A* y *B*, juntos, considerando sólo a los que han aprobado.

```{r}
g_1 <- nota[ grupo=='A' & nota >5]
g_2 <- nota[ grupo=='B' & nota >5]
g_3 <- c(g_1,g_2)
g <- round(mean(g_3),3)
g
```


**6. Calcula el percentil 66 de las notas de todos los alumnos, y también de los alumnos del grupo C.**

```{r}
per66 <- quantile(nota,0.66)
per66
quantile(nota[ grupo=="C"] , 0.66)
```

**7. Un alumno tiene una nota de 4.9. ¿Qué porcentaje, del total de alumnos, tiene una nota menor o igual que la suya? ¿Y qué porcentaje tiene una nota mayor o igual que la suya?**

```{r}
por_c <-subset(nota_grupo, nota >=4.9)
(count(por_c)/count(nota_grupo))*100
por_cmn <-subset(nota_grupo, nota <=4.9)
(count(por_cmn)/count(nota_grupo))*100
```

**8. Realiza el gráfico de diagramas de caja de las notas de cada grupo, para poder comparar el nivel de cada uno de ellos.**

```{r}
par(mfrow = c(2,3))
boxplot(nota[grupo == "A"], main = "Grupo A")
boxplot(nota[grupo == "B"], main = "Grupo B")
boxplot(nota[grupo == "C"], main = "Grupo C")
boxplot(nota[grupo == "D"], main = "Grupo D")
boxplot(nota[grupo == "E"], main = "Grupo E")
```

**9. Si la variable `conc` recoge la concentración de plomo (en ppm) en el aire de cierta zona durante un día completo**

a) ¿Cuál ha sido la concentración máxima?

```{r}
max(conc)
```

b) ¿En cuántos de los muestreos se ha superado la concentración de 40.0 ppm?

```{r}
which(conc > 40) %>%  length()
```

c) ¿Cuál ha sido la concentración media del día?

```{r}
mean(conc)
```

d) ¿Cuáles fueron las 10 mediciones más bajas del día?

```{r}
conc1 <- sort(conc)
conc1[1:10]
```

e) Si la primera medida fue a las 00:00. ¿A qué hora del día se alcanzó la concentración máxima?

```{r}
# Creaamos una secuencia de datos de fecha con inicio en la hora pedida:
date1 <- seq(
  as.POSIXct("2021-01-01 00:00"),
  length.out = length(conc),
  by = "5 min"
)

#Creamos un data frame con los datos de concentracion de plomo y las fechas 
df03 <- data.frame(conc, date1)

#Consultamos cual es el valor maximo de concentracion y a su vez nos trae el dato de la hora en que fue tomada
df03[conc == max(conc),]
```
## Parte 2


**1. 1.Graficar los puntos $(1,1),(2,4),(3,6),(4,8),(5,25),(6,36),(7,49),(8,61),(9,81),(10,100)$ en un plano utilizando RStudio.**

```{r}
a2 <- c(1:10)
b2 <- c(1,2,6,8,25,36,49,61,81,100)
plot(a2,b2)
```

**2. Ingresar la matriz A en RStudio**
$A = \begin{pmatrix} 1 & 2 & 3 \\ 2 & 4 & 6 \\ 3 & 6 & 9 \\ 4 & 8 & 12  \end{pmatrix}$

```{r}
a21 <- c(1:4)
a22 <- a21*2
a23 <- a21*3
a24 <- c(a21,a22,a23)
A <- matrix( a24 ,nrow=4 , ncol =3)
A
```

**3. Ingresar la matriz identidad de tamaño 3**
$I = \begin{pmatrix} 1 & 0 & 0 \\ 0 & 1 & 0 \\ 0 & 0 & 1  \end{pmatrix}$

```{r}
Id <- diag(1, nrow=3)
I <-Id*3
I
```

**4. Crea una función que cree una matriz nula ingresando las dimensiones**

```{r}
mnula <-  function(a,b){
  matrix(0, nrow = a , ncol=b)
}
mnula(4,4)
```
**5. Modificar la matriz `diag(4)`, para que se parezca a la matriz B**
$B = \begin{pmatrix} 0 & 0 & 0 & 0 \\ 0 & 2 & 0 & 0 \\ 0 & 0 & 3 & 0 \\ 0 & 0 & 0 & 4  \end{pmatrix}$

```{r}
B <- mnula(4,4)
B[1,1]=0
B[2,2]=2
B[3,3]=3
B[4,4]=4
B
```
**6. Obtener la matriz transpuesta de A (ejercicio 2)**

```{r}
t(A)
```


**7. Realizar las siguientes operaciones $A + B$, $A - B$, $3B$ y $AB$**

```{r}
# dichas opraciones no se pueden realizar ya que las dimensiones de las matrices
# son diferentes
#A+B
#A-B
#A*B
3*A

```


**8. Crea una función para calcular $P^6$**
$P = \begin{pmatrix} 1 & 2 & 3 \\ -2 & 4 & -2 \\ 1 & 0 & 1  \end{pmatrix}$

```{r}
p8 <- function(M,a){
  b= M ; 
  for(i in 2:a){
    b = b %*% M}
  print(b)
}
P <- matrix(c(1,2,3,-2,4,-2,1,0,1),3,3, by = T)
p8(P,6)

```

**9. Resolver el sistema de ecuaciones**
$3x - y + z  = -1\\9x - 2y + z = -9\\3x + y - 2z = -9$

```{r}
k<- matrix(c(3,9,3,-1,-2,1,1,1,-2), ncol=3,nrow=3)
l <-c(-1,-9,-9)
solve(k,l)
```

**10. Utilizando la ayuda de R, investigue para qué sirven las funciones `eigen()` y `det()`**


**11. Considerando las matrices**

$$

B= \begin{pmatrix} 
1 & 2 & 3 & 4 & 5 \\
2 & 4 & 6 & 8 & 10 \\
3 & 6 & 9 & 12 & 15 \\
4 & 8 & 12 & 16 & 20 \\
5 & 10 & 15 & 20 & 25 \\
6 & 12 & 18 & 24 & 30 \\
7 & 14 & 21 & 28 & 35 \\
8 & 16 & 24 & 32 & 40 \\
9 & 18 & 27 & 36 & 45 \\
10 & 20 & 30 & 40 & 50
\end{pmatrix}

A = \begin{pmatrix}
  0 & 1 & 0 & 1 & 0 \\
  1 & 0 & 1 & 0 & 1 \\
  0 & 1 & 0 & 1 & 0 \\
  0 & 1 & 0 & 0 & 1 \\
  1 & 0 & 1 & 1 & 0 \\
\end{pmatrix}

$$

Calcular $A \cdot B - A B^t$

```{r}
x  <- c(0,1)
x1 <-rep(x,7)
y  <- c(0,0,1)
y1 <-rep(y,2)
A <- matrix(c(x1,y1,1,0,1,1,0), ncol=5,nrow = 5 , by = T)
A

a <- c(1:10)
b <- a*2
c <- a*3
d <- a*4
e <- a*5
f <- c(a,b,c,d,e)
B <- matrix(f, 5 ,10 )

Bt <- t(B)
Bt


```


**12. Considere**
$\hat\beta = (X^t \cdot X)^{-1} \cdot X^t \cdot Y$

Determine la matriz $\hat\beta$

$$

x=\begin{pmatrix}1 & 1\\ 1 & -1\\ 1 & 0\\ 1 & 1\\ 1 & 2\\ \end{pmatrix}

y = \begin{pmatrix}0\\0\\1\\1\\3\\\end{pmatrix}

$$
```{r}
x2 <- c(rep(1,5),1,-1,0,1,2)
x  <- matrix(x2, 5,2)
x

y <- matrix(c(rep(0,2), rep(1,2) , 3))
y

```

**13. Corre el siguiente código para cargar los vectores `year` y `co2`**

```{r}
data(co2)
means = aggregate(co2, FUN=mean)
year = as.vector(time(means))
co2 = as.vector(means)
```
- El vector `co2` contiene medidas de $CO_2$ en la atmósfera, en unidades de *ppm*, durante el periodo 1959-1997. El vector `year` contiene sus años correspondientes.
- Calcular un vector de diferencias de $CO_2$ entre años consecutivos, que sería:
  - $CO_2$ en 1960 menos $CO_2$  en 1959
  - $CO_2$ en 1961 menos $CO_2$  en 1960
  - y así sucesivamente...
```{r}
df_co2 <- data.frame(year = year, co2 = co2) %>%
  mutate(co2_2 = lag(co2), dif_co2 = co2 - co2_2)
vect_diferencia <- df_co2$dif_co2[2:39]
vect_diferencia
```
- Crear un **plot** con lineas y puntos mostrando las diferencias consecutivas de $CO_2$ en función del tiempo (1960, 1961, etc...), en **negrita**
- La diferencia de concentración de $CO_2$ entre 2020 y 2019 fue igual a 2.64. Agregar un punto rojo representando esa diferencia al plot ya creado (usar una forma diferente, como `pch=4`)

```{r}
plot(x = df_co2$year[2:39], y = vect_diferencia, xlab = "Año", ylab = "Variación de CO2",
     main = "Diferencia de CO2 & tiempo", type = "o", pch = 16)
```
```{r}
plot(x = df_co2$year[2:39], y = vect_diferencia, xlab = "Años", ylab = "Variación de CO2",
     main = "Diferencia de CO2 & tiempo", type = "o", pch = 16, xlim = c(1960,2020),
     ylim = c(0,3))
points(2020, 2.64, pch = 4, col = "red")
```

**14. **

- Lee el archivo `rainfall.csv` como un `data.frame`



```{r}
data_R <- read.csv("rainfall.csv")
head(data_R)

```

- Calcula e imprime un vector con los nombres de las estaciones donde al menos uno de los meses tiene una precipitación superior a 180mm.

```{r}
names_est <- dplyr::select(data_R, sep:apr, name) %>% 
 dplyr::filter(sep > 180 | oct > 180 | nov > 180 | dec > 180 |
                 jan > 180 | feb > 180 |mar >180) %>%
  dplyr::select(name)
names_est <- as.vector(names_est$name)
names_est

```

## Parte 3

**15. Manipule los dataframe según se solicite**

Se tiene el conjuntos de datos de precipitación diaria (período 1980 - 2013) de ciertas estaciones meteorológicas (**raingaugeDataset.csv**), donde cada una de estas están asociadas a un código único (**p.e. qc00000208**). Asimismo, se tiene una lista con los nombres, códigos, coordenadas y elevación de cada una de las estaciones (**listRaingauge.csv**).

A cada grupo le corresponde la siguiente estación:

- **Grupo 01**: MALLARES
- **Grupo 02**: TABACONAS
- **Grupo 03**: PUERTO PIZARRO
- **Grupo 04**: MORROPON
- **Grupo 05**: SAN MIGUEL
- **Grupo 06**: CHULUCANAS
- **Grupo 07**: LAMBAYEQUE
- **Grupo 08**: EL LIMON
- **Grupo 09**: EL SALTO
- **Grupo 10**: CHUSIS

```{r}
library(tidyverse)
data2 <- as_tibble(read.csv("raingaugeDataset.csv"))
names(data2)
data3 <- as_tibble(read.csv("listRaingauge.csv"))
names(data3)

est <- dplyr::select(data3, NOM_EST, CODIGO) %>% 
  dplyr::filter(NOM_EST == "MORROPON")
```

De lo descrito anteriormente, se solicita:

a) Determine la cantidad de **missing values** de la serie de tiempo a paso diario.
```{r}
data2 %>% dplyr::mutate(date = as.Date(date, format = "%d/%m/%Y")) %>%
  rename(pp = qc00000235) %>% 
  dplyr::select(date, pp) %>%
  group_by(date) %>% 
  mutate(missVal = sum(is.na(pp)))
```
b) Calcule la serie de tiempo de precipitación **acumulada mensual** (si el # de días con missing values, en un mes, supera el 10%, la precipitación acumulada mensual será considerado como un **`NA`**).
```{r}
ejerc2 <- data2 %>% dplyr::mutate(date = as.Date(date, format = "%d/%m/%Y")) %>% 
  rename(pp = qc00000235) %>%
  dplyr::select(date, pp) %>%
  group_by(date = str_sub(date, 1, 7)) %>% 
  mutate(missVal = sum(is.na(pp)) * 100 / n()) %>%   
  summarize(
    pp = sum(pp , na.rm = T),
    missVal = unique(missVal)
  ) %>% 
  mutate(
    pp = ifelse(missVal >= 10 , NA, pp),
    date = as.Date(sprintf("%1$s-01", date)), #Para agregar el 01 a la fecha
    month= str_sub(date, 6, 7)
  )
```
c) Determine la cantidad de **missing values** de la serie de tiempo a paso mensual.
```{r}
sum(is.na(ejerc2$pp))
max(ejerc2$pp, na.rm = T)
min(ejerc2$pp, na.rm = T)
```
d) Cree una función que calcule, a partir de los datos de preicpitación mensual, la **climatología (Ene-Dic)** para el **período 1980-2010**.
```{r}
ejerc4 <- function(datax){
  rango <- filter(datax, date >= "1980-01-01" & date <="2010-12-31") 
  monthx <- group_by(rango, month)
  mediax <- summarise(monthx, ppmean= mean(pp, na.rm = T))
  return (mediax)
}
ejerc4(ejerc2)
```
e) Poltear (boxplot) la variabilidad de los valores mensuales (Ene-Dic) para el período 1980-2013.
```{r message=FALSE, warning=FALSE}
ggplot(ejerc2, aes(month, pp, fill=month)) + 
  ggtitle("Variabilidad de los valores mensuales entre 1980-2013")+
  labs(x = "Meses", 
       y = "Precipitación")+
  geom_boxplot()+
  theme_bw() + 
  theme(
    panel.background = element_rect(fill = "lightblue"),
    panel.grid.minor = element_line(linetype = "dotted")
  )+
  scale_x_discrete(
    labels = month.abb,
  )+
  labs(caption = "Interpretación: Se observa que entre los meses de enero y abril hay mayor
       variabilidad de los datos de precipitación siendo el mes de marzo el 
       más resaltante, y los meses de mayo a diciembre tienden mantener valores
       nulos ya que es temporada seca. También se puede observar que durante
       todos los meses se presentan valores atípicos debido a errores de lectura
       o anomalías")

```
