---
title: "RESOLUCIÓN DEL PARCIAL"
author: "GRUPO 4"
date: "5/8/2021"
output: 
  html_document: default
  github_document: 
  toc: yes
  
---
Alumno | Código
-- | --
|Chavez Chipana Joel Jorge | 17160041|
|Coba | 17160|
|Conislla Huamanyalli Rocio del Pilar| 17160181|
|Silvestre Jimenez Brenda Pamela | 17160045|
|Tuanama Satalaya Pierina Isabel| 17160054|

```{r setup, include=FALSE}
knitr::opts_chunk$set(echo = TRUE)
library(tidyverse)
```

## PARTE 1

1. Se tiene una variable x (no necesariamente temperatura) que depende de la elevación. Se sabe que entre los 1000 y 3000 metros, esta variable se ve reducido en 2 unidades cada 500 metros. Entre los 3000 y 4000 metros, varía en 0.5 unidades, y a una altitud mayor, su valor es constante. Cree una función que permita obtener el valor de esta variable, únicamente con el dato de la elevación.
* El valor de la variable x a 1000 metros es de 81.4 unidades

Solución:

```{r}

```

2. Resolver el siguiente sistema de ecuaciones.

$$
3a+2b-2c=0\\
2a-1b+3c=9\\
a+4b+2c=-4
$$



## PARTE 3

1. Se tiene el conjunto de datos de temperatura diaria (período 1928 - 2015) de ciertas estaciones meteorológicas (temperatureDataset.csv), donde cada una de estas están asociadas a un código único (p.e. qc00000208). Si existen valores iguales a -99.9, considerarlos como missing values y convertirlos a NA.

1.a. Determine la cantidad de missing values para los años hidrológicos Sep1983-Agos1984 y Sep1997-Agos1998.

Solución:

```{r}
#Cargamos el dataset de temperatura
data3 <- as_tibble(read.csv("C:\\Users\\CHAVEZ\\Downloads\\temperatureDataset.csv", na.strings = -99.9))

data4 <- data3 %>% select(DATE, qc00000805)%>%
  mutate(DATE = as.Date(DATE, format = "%d/%m/%Y"))%>% 
  rename(temp = qc00000805)%>% 
  arrange(DATE)

data4 %>% dplyr::filter(DATE %in%  seq(as.Date("1983-01-01"), as.Date("1984-08-31"), by ="day")) %>% 
  summarise( miss_invalue =sum(is.na(temp)))
```

1.b. Calcule la serie de tiempo de temperatura mensual (si el de días con missing values, en un mes, supera el 5%, la temperatura mensual sería considerado como un NA). Además, identifique, visualmente, posibles valores atípicos y describa una posible causa.

Solución:

```{r}
data6 <- data4 %>% 
  group_by(DATE = str_sub(DATE, 1, 7)) %>% 
  mutate(MissVal = sum(is.na(temp))*100/n()) %>% 
  summarise(
    temp = mean(temp, na.rm = T),
    MissVal = unique(MissVal)
  ) %>% 
  mutate(
    temp = ifelse(MissVal >=5, NA, temp),
    DATE = as.Date(sprintf("%1$s-01", DATE)),
    month = str_sub(DATE, 6, 7)
  )

ggplot(data = data6, mapping = aes(x = month, y = temp, fill = month)) + geom_boxplot()
```

1.c. Determine la cantidad de missing values de la serie de tiempo a paso mensual para los años 2005 y 2010.

Solución:

```{r}
(data5 <- data4 %>% 
  group_by(DATE = str_sub(DATE, 1, 7)) %>% 
  mutate(MissVal = sum(is.na(temp))) %>% 
  summarise(
    temp = mean(temp, na.rm = T),
    MissVal = unique(MissVal)
  ) %>% 
  dplyr::filter(DATE >= "2005-01-01" & DATE < "2005-12-31" |
                  DATE >= "2010-01-01" & DATE < "2010-12-31") %>% 
  mutate(
    DATE = as.Date(sprintf("%1$s-01", DATE)),
    month = str_sub(DATE, 6, 7)
  ))
```

1.d. Cree una función que calcule, a partir de los datos de temperatura mensual, la climatología (Ene-Dic). Obtener la climatología para los períodos 1980-1995 y 1996-2010. Plotear sus resultados en una sola gráfica para describir sus diferencias y/o similitudes (entre climatologías).

Solución:

```{r}
d<-function(data_temp){
  dplyr::filter(data_temp, DATE >= "1980-01-01" & DATE <= "1995-12-31"|
                  DATE >= "1996-01-01" & DATE <="2010-12-31") %>% 
    group_by(DATE = str_sub(DATE,1,7)) %>% 
    summarise(ttmean = mean(temp,na.rm=T)) %>% 
    return()
}
Plot<-d(data4)
Plot %>% 
  mutate(month =str_sub(DATE,6,7)) %>%  
  ggplot(mapping = aes(x = month, y = ttmean, fill =month))+
  geom_boxplot()+
  ggtitle("Variacion mensual de la Temperatura")+
  labs(
    x="meses",
    y="temperatura"
  )

```

1.e. Plotear (boxplot) la variabilidad de los valores mensuales (Ene-Dic) para el período 1980-2013 y describirlo correctamente.

Solución

```{r}
b %>%
  dplyr::filter(DATE >="1980-01-01" & DATE <="2013-12-31") %>%
  ggplot(mapping = aes(x =month, y= temp, fill=month))+
  geom_boxplot()+
  theme_bw() + 
  theme(
    panel.background = element_rect(fill = "gold"),
    panel.grid.minor = element_line(linetype = "dotted")
  )+
  scale_x_discrete(
    labels = month.abb,
  )
  labs(x= "Meses", y ="Temperatura")
     
  
```

