---
title: "RESOLUCIÓN DEL PARCIAL"
author: "GRUPO 4"
date: "5/8/2021"
output: github_document
---

```{r setup, include=FALSE}
knitr::opts_chunk$set(echo = TRUE)
library(tidyverse)
```

## PARTE 1

1. Se tiene una variable x (no necesariamente temperatura) que depende de la elevación. Se sabe que entre los 1000 y 3000 metros, esta variable se ve reducido en 2 unidades cada 500 metros. Entre los 3000 y 4000 metros, varía en 0.5 unidades, y a una altitud mayor, su valor es constante. Cree una función que permita obtener el valor de esta variable, únicamente con el dato de la elevación.
* El valor de la variable x a 1000 metros es de 81.4 unidades

Solución:

```{r}

```

2. Resolver el siguiente sistema de ecuaciones.

$$
3a+2b-2c=0\\
2a-1b+3c=9\\
a+4b+2c=-4
$$

Solución:

## PARTE 2

1. A partir de los datos adjuntos, se solicita lo siguiente:

a. Calcular la precipitación acumulada anual (Valores observados) para la cuenca asignada.

Solución:

```{r}
# Primero debemos cargar la data a trabajar
data1 <- as_tibble(read.csv("mods_clima_uh.csv"))

ppacmu <- data1 %>% dplyr::select(uh_name, bh_month , bh_pc , bh_esc) %>% 
  dplyr::filter(uh_name == "Cuenca Tumbes" , bh_esc == "Observado")%>% 
  summarise(ppacum = sum(bh_pc, na.rm = T))
ppacmu
```

b. Calcular el porcentaje de sesgo (% PBIAS) de los escenarios climàticos(ACCESS, HADGEM2 , MPI) respecto a los datos observados para cada mes ( enero- diciembre) de cada variable, para la cuenca asignada.

Solución:

```{r}
data2 <- data1 %>% dplyr::select(uh_name, bh_month , bh_pc , bh_esc) %>% 
  dplyr::filter(uh_name == "Cuenca Tumbes") %>%
  pivot_wider(names_from = "bh_esc", values_from = "bh_pc")
library(hydroGOF)
(OB_ACCES <-pbias(data2$`ACCESS 1.0` , data2$Observado , na.rm = T))
(OB_HadGE <-pbias(data2$`HadGEM2-ES` , data2$Observado , na.rm = T))
(OB_MPIEM <-pbias(data2$`MPI-ESM-LR` , data2$Observado , na.rm = T))
```

c. De la pregunta anterior, ¿Cuál es el escenario climático más preciso? Fundamente su respuesta.

Solución: 

- El modelo mejor estiamdo es el MPI-ESM-LR ya que tiene un valor cercano a 0 que es el optimo pero su valor negativo nos indica una subestimacion del modelo.

d. Graficar, con ggplot2, la precipitación (enero a diciembre) observada y modelos climáticos.

Solución:

```{r}
data4 <- data1 %>% 
  group_by(bh_month, bh_esc) %>% 
  ggplot(mapping = aes(x = bh_esc, y = bh_pc, fill = bh_esc)) + geom_boxplot()+
  labs(title = "Precipitación de Enero a Diciembre",  x = "Escenarios",  y = "Precipitación")
data4
```

## PARTE 3

1. Se tiene el conjunto de datos de temperatura diaria (período 1928 - 2015) de ciertas estaciones meteorológicas (temperatureDataset.csv), donde cada una de estas están asociadas a un código único (p.e. qc00000208). Si existen valores iguales a -99.9, considerarlos como missing values y convertirlos a NA.

1.a. Determine la cantidad de missing values para los años hidrológicos Sep1983-Agos1984 y Sep1997-Agos1998.

Solución:

```{r}
#Cargamos el dataset de temperatura
data3 <- as_tibble(read.csv("temperatureDataset.csv", na.strings = -99.9))

data4 <- data3 %>% select(DATE, qc00000805)%>%
  mutate(DATE = as.Date(DATE, format = "%d/%m/%Y"))%>% 
  rename(temp = qc00000805)%>% 
  arrange(DATE)

data4 %>% dplyr::filter(DATE %in%  seq(as.Date("1983-01-01"), as.Date("1984-08-31"), by ="day")) %>% 
  summarise( miss_invalue =sum(is.na(temp)))
```

1.b. Calcule la serie de tiempo de temperatura mensual (si el de días con missing values, en un mes, supera el 5%, la temperatura mensual sería considerado como un NA). Además, identifique, visualmente, posibles valores atípicos y describa una posible causa.

Solución:

```{r}

```

1.c. Determine la cantidad de missing values de la serie de tiempo a paso mensual para los años 2005 y 2010.

Solución:

```{r}
(data5 <- data4 %>% 
  group_by(DATE = str_sub(DATE, 1, 7)) %>% 
  mutate(MissVal = sum(is.na(temp))) %>% 
  summarise(
    temp = mean(temp, na.rm = T),
    MissVal = unique(MissVal)
  ) %>% 
  dplyr::filter(DATE >= "2005-01-01" & DATE < "2005-12-31" |
                  DATE >= "2010-01-01" & DATE < "2010-12-31") %>% 
  mutate(
    DATE = as.Date(sprintf("%1$s-01", DATE)),
    month = str_sub(DATE, 6, 7)
  ))
```

1.d. Cree una función que calcule, a partir de los datos de temperatura mensual, la climatología (Ene-Dic). Obtener la climatología para los períodos 1980-1995 y 1996-2010. Plotear sus resultados en una sola gráfica para describir sus diferencias y/o similitudes (entre climatologías).

Solución:

```{r}

```

1.e. Plotear (boxplot) la variabilidad de los valores mensuales (Ene-Dic) para el período 1980-2013 y describirlo correctamente.

Solución

```{r}

```

